臺灣高雄地方法院刑事判決　　　　　　100年度訴緝字第158號
公　訴　人　臺灣高雄地方法院檢察署檢察官
被　　　告　黃建隆
上列被告因違反槍砲彈藥刀械管制條例案件，經檢察官提起公訴
（87年度偵字第26786號），本院判決如下：
    主  文
本件免訴。
    理  由
一、公訴意旨略以：被告黃建隆於民國85年7 月間，因業務過失
    致死罪，經本院判處有期徒刑6 月，並於同年11月14日，准
    予易科罰金，執行完畢。詎仍不知悔改，復於87年4 月間某
    日，在高雄市○○○路188 號之金花都舞廳V88 號包廂內，
    與案外人黃明太及蕭姓成年男子聚會時，竟因細故與蕭姓成
    年男子引起爭執，黃建隆隨即以電話聯絡案外人黃建棠（另
    案起訴）持具殺傷力「仿COLT半自動45手槍」製造之玩具手
    槍1 把及子彈2 顆，趕赴金花都舞廳，交予黃建隆，黃建隆
    即未經許可，無故予以持有，並持以毆擊蕭姓男子頭部成傷
    （傷害部分未具告訴），嗣即經警循線查獲，並扣得該具殺
    傷力之手槍1把及子彈2顆，因認被告涉犯（修正前）槍砲彈
    藥刀械管制條例第11條第4項、第12條第4項之未經許可持有
    槍砲、彈藥罪嫌等語。
二、按案件時效已完成者，應諭知免訴之判決，並得不經言詞辯
    論為之，刑事訴訟法第302 條第2 款、第307 條定有明文。
    又行為後法律有變更者，適用行為時之法律，但行為後之法
    律有利於行為人者，適用最有利於行為人之法律，為95 年7
    月1 日修正施行之刑法第2 條第1 項所明定。查：修正後刑
    法第80條第1 項，及修正前刑法第80條第1 項關於追訴權時
    效期間之規定不同，修正後刑法所定時效期間較長，表示行
    為人被追訴之期限較久，自屬對行為人不利，比較結果自以
    修正前刑法第80條較有利於行為人，本件關於追效權時效，
    自應適用修正前刑法第80條之規定。則關於追訴權時效之停
    止進行，及其期間、計算，亦應一體適用修正前刑法第83條
    之規定。
三、次按本件被告87年4 月間行為終了後，槍砲彈藥刀械管制條
    例歷經多次修正，經比較新舊法適用結果，以被告行為終了
    時86年11月24日修正公布之槍砲彈藥刀械管制條例第11條第
    4 項所規定「未經許可，持有、寄藏或意圖販賣而陳列第一
    項所列槍者，處一年以上七年以下有期徒刑，併科新臺幣
    七百萬元以下罰金。」、第12條第4 項所規定「未經許可，
    持有、寄藏或意圖販賣而陳列子彈者，處五年以下有期徒刑
    ，併科新臺幣三百萬元以下罰金。」較有利於被告，本件自
    應適用86年11月24日修正公布之槍砲彈藥刀械管制條例（以
    下簡稱修正前之槍砲彈藥刀械管制條例）第11條第4 項、第
    12條第4 項之罪論處。而修正前之槍砲彈藥刀械管制條例第
    11第4 項、第12條第4 項之罪，其法定本刑最重者為有期徒
    刑7 年，其追訴權時效期間，依修正前刑法第80條第1 項第
    2 款規定為10年。
四、經查：
（一）本件被告被訴於87年間違反修正前之槍砲彈藥刀械管制條
      例第11條第4 項、第12條第4 項之罪嫌，其追訴權時效期
      間為10年，業如前述；又因犯罪行為人逃匿而通緝者，停
      止追訴權時效之進行，並自停止原因消滅之日起，與停止
      前已經過之期間，一併計算，且其停止原因繼續存在之期
      間，已達第80條所定期間1/4 者，時效之停止進行原因視
      為消滅，此亦有修正前刑法第83條規定、司法院29年院字
      第1963號解釋參照。是本件因被告逃匿，經本院於88年10
      月30日發佈通緝，至今尚未到案（通緝期間已逾追訴權時
      效之4 分之1 ），有通緝書1 紙在卷可查，致審判不能進
      行。是加計本件追訴權時效之4 分之1 停止期間，追訴權
      時效期間為12年6 月。
（二）又追訴權消滅時效之發生，應以不行使追訴權為其前提要
      件，依司法院大法官會議第138 號解釋，案件經提起公訴
      或自訴，且在審判進行中，此時追訴權既無不行使之情形
      ，自不發生時效進行問題。本件檢察官開始實施偵查日即
      臺灣高雄地方法院檢察署簽分偵案查辦之日即87年11月3
      日起，迄被告於88年10月30日通緝之期間止，計11月又27
      日，故本罪之追訴權時效及時效停止期間共13年5 月又27
      日。
（三）本件被告經檢察官認涉犯修正前之槍砲彈藥刀械管制條例
      第11條第4 項、第12條第4 項之未經許可持有槍砲、彈藥
      罪嫌，行為終止日係87年4 月15日（因不知日，以當月15
      日為準），故應以該日起算其追訴權時效期間，再加計上
      開追訴權時效及時效停止之期間13年5 月又27日，本件追
      訴權時效應於100 年10月12日時效完成。被告迄今仍未緝
      獲歸案，是本案追訴權已因時效完成而消滅。揆諸首揭說
      明，爰不經言詞辯論，逕為免訴判決之諭知。
據上論斷，應依刑事訴訟法第302 條第2 款、第307 條，判決如
主文。
中    華    民    國    100   年    11    月    7     日
                  刑事第十四庭  審判長法  官  陳銘珠
                                      法  官  林揚奇
                                      法  官  黃政忠
以上正本證明與原本無異。
如不服本判決應於收受送達後10日內向本院提出上訴書狀，並應
敘述具體理由；如未敘述上訴理由者，應於上訴期間屆滿後20日
內向本院補提理由書（均須按他造當事人之人數附繕本）「切勿
逕送上級法院」。
中    華    民    國   100    年    11    月    8     日
                                      書記官  武凱葳